台灣彰化地方法院民事判決　九十一年度簡上字第六九號
　　上　訴　人　甲○○
　　訴訟代理人　乙○○
　　被上訴人　　陳福來
　　送達代收人　汪紹銘律師
右當事人間給付票款事件，上訴人對於中華民國九十一年三月七日本院第一審判決（
九十一年度員簡字第二八號）提起上訴，本院判決如左：
    主      文
原判決廢棄。
被上訴人於第一審之訴暨假執行之聲請均駁回。
第一、二審訴訟費用由被上訴人負擔。
    事      實
甲、上訴人方面：
  一、聲明：如主文所示。
  二、陳述：除與原審判決記載相同者，茲予引用外，並補述略稱：
    （一）本件二張發票人乙○○，發票日、票號、面額各為民國（下同）九十年三
          月二日、２２８４８６號、新台幣（下同）四十萬元；九十年四月十日、
          ２２８４９０號、十萬元，均未載到期日之本票債務，乃源於主債務人楊
          學同因生意上資金週轉而以其本身銀行支票及客票向被上訴人（即金主）
          兌現資金，出入共達三百萬元，因被上訴人以景氣不看好之理由，無預警
          抽銀根，致乙○○最後無法全部給付，所衍生二張支票跳票，經與被上訴
          人協商，而開立做為換回前開二張跳票之支票，並做為他日清償之憑證。
          詎被上訴人嗣未知會乙○○、亦未得乙○○之同意，自行持本件本票要求
          上訴人做保，上訴人基於與乙○○兄弟之情且不諳法律行為，並認乙○○
          有能力清償，只是時間問題，乙○○財產又比上訴人多出一倍，亦積極委
          託仲介公司出售不動產償債，才會依被上訴人所求而於本件本票背書當保
          證人。兩造且當時口頭言明，須乙○○無法清償時，上訴人才負清償之責
          ，今被上訴人違背兩造之約定，未於乙○○無法清償後才找上訴人清償，
          實有失誠信及公平。
    （二）上訴人本身亦同時向被上訴人以客票兌現過資金，且跟乙○○相同遭遇，
　　　　　同樣背負四十萬元之債務，被上訴人利用同上手法進行於乙○○，取得背
　　　　　書保證，並於九十年九月二十六日同時進行追索行為，基於法院裁定及兄
　　　　　弟各自負責下，上訴人本身所欠的債務，於九十年十二月十三日清償完畢
　　　　　。
          未料事隔不到三月，被上訴人在違背兩造約定，且不對乙○○續行追討，
          利用上訴人因小孩皆已達適婚年齡，深怕僅有之不動產即居家被查封、拍
          賣所造成的名譽、信用之損害，難以恢復之心理，把不同的個案，選擇性
          的進行，實令人不服。
    （三）再以乙○○、上訴人兄弟向被上訴人共有三百萬元的資金調現，以民間利
          即每天八分扣取利息，年利率達百分之二十九．二，資金往來已一、二年
          計算，被上訴人所獲利息，亦有一百萬元左右，且大都委由上訴人一人轉
          手，上訴人從未取得一分一毫之利益，今被上訴人追討本件本票共五十萬
          元之債務，說來只是利息利潤方面未即時取得而已。況且上訴人與乙○○
          自始迄今皆誠意的給付，只是時下大環境因素，非人為可控制，到最後才
          會有誤被上訴人。其間乙○○因故無法籌到現金，亦曾向被上訴人提供時
          值六百萬元購買之房屋，願以三百六十萬元讓其受領抵償（因銀行尚借貸
          三百萬元須扣除），但不被接受。乙○○本身亦有二百多萬元之未收債權
          ，短時間無法追回應急，而被上訴人又不願接受該債權移轉，在苦無其他
          適當方法，能等的就只有仲介公司早日把乙○○之不動產出售以解決此債
          務問題。
  三、證據：除援引原審立證方法外，並提出上訴人、乙○○兄弟與被上訴人資金出
      入記載表影本一張、被上訴人於九十年九月同時對上訴人、乙○○兄弟進行追
      索權之本院九十年票字第二七六八、二七六九號裁定影本、乙○○委託仲介公
      司出售不動產之契約書影本三份等件供證。
乙、被上訴人方面：被上訴人未於準備程序及言詞辯論期日到庭，惟據其提出之書狀
　　略以：
  一、聲明：
    （一）上訴駁回。
    （二）第一、二審訴訟費用由上訴人負擔。
  二、陳述：除與原審判決記載相同者，於茲引用外，並補述略稱：上訴人稱兩造口
      頭同意須發票的主債務人乙○○無力清償始對背書的上訴人追索，與借款利息
      高達年息百分之二十九．二，均無其事，純屬上訴人臨訟杜撰之詞。且按「在
      票據上簽名者，依票上所載文義負責」、「發票人、背書人對於執票人連帶負
      責。執票人得不依負擔債務之先後，對於前項債務人之一人或數人或全體行使
      追索權」，「連帶債務之債權人，得對於債務人中之一人或數人或其全體，同
      時或先後請求全部或一部之給付」，票據法第五條、第二十九條、第三十九條
      、第九十六條、第一百二十四條，民法第二百七十三條分別定有明文。而乙○
      ○向被上訴人之借款，係由上訴人出面，且表示願背書擔保，被上訴人始予同
      意。又上訴人對於被上訴人將借款交上訴人轉給乙○○時，上訴人即同時交付
      乙○○為發票人、上訴人背書之支票，並於本件本票上背書之情均已自認，則
      揆諸前揭法條之規定，被上訴人即執票人當然得對上訴人主張票據上之權利。
  三、證據：援用原審之立證方法。
    理      由
一、被上訴人經合法通知，未於言詞辯論期日到場，核無民事訴訟法第三百八十六條
    各款所列情，爰依上訴人之聲請，由其一造辯論而為判決。
二、本件被上訴人在原審起訴主張其持有乙○○為發票人，上訴人為背書人，發票日
    、票號、面額各為九十年三月二日、２２８４８６號、四十萬元；九十年四月十
    日、２２８４９０號、十萬元，均未載到期日之本票二張，經提示均未獲付款，
    爰依票據法第一百二十二條、第一百二十四條、第五條、第二十九條第一項前段
    、第三十九條之規定，請求上訴人即背書人應照本票文義擔保付款及給付自起訴
    狀（即支付命令）繕本送達翌日起至清償日止，依年息百分之六計算之利息，並
    願供擔保請求宣告假執行等情。上訴人則以本件本票二張係乙○○因生意上資金
    週轉而以其本身銀行支票及客票向被上訴人（即金主）兌現資金，出入共達三百
    萬元，因被上訴人以景氣不看好之理由，無預警抽銀根，致乙○○最後無法全部
    給付，所衍生二張支票跳票，經與被上訴人協商，而開立本件本票二張，換回前
    開二張跳票之支票，並做為他日清償憑證。詎被上訴人嗣未知會乙○○、亦未得
    乙○○之同意，自行持本件本票要求上訴人做保，上訴人基於與乙○○兄弟之情
    且不諳法律行為，並認乙○○有能力清償，只是時間問題，乙○○財產又比上訴
    人多出一倍，亦積極委託仲介公司出售不動產償債，才會依被上訴人所求而於本
    件本票背書當保證人。兩造且當時口頭言明，須乙○○無法清償時，上訴人才負
    清償之責，今被上訴人違背兩造之約定，未於乙○○無法清償後才找上訴人清償
    ，實有失誠信及公平等語置辯。
二、被上訴人主張本件本票經提示未獲付款之事實，上訴人並無爭執，亦有本票影本
    二張在卷可憑，堪信為實。
三、被上訴人雖主張上訴人應負本件本票背書人之責任，惟上訴人否認之，抗辯以，
    本件本票二張係乙○○因生意上資金週轉而以其本身銀行支票及客票向被上訴人
    （即金主）兌現資金，出入共達三百萬元，因被上訴人以景氣不看好之理由，無
    預警抽銀根，致乙○○最後無法全部給付，所衍生二張支票跳票，經與被上訴人
    協商，而開立本件本票二張換回前開二張跳票之支票，並做為他日清償憑證。詎
    被上訴人嗣未知會乙○○、亦未得乙○○之同意，自行持本件本票要求上訴人做
    保，上訴人基於與乙○○兄弟之情且不諳法律行為，並認乙○○有能力清償，只
    是時間問題，乙○○財產又比上訴人多出一倍，亦積極委託仲介公司出售不動產
    償債，才會依被上訴人所求而於本件本票背書當保證人。兩造且當時口頭言明，
    須乙○○無法清償時，上訴人才負清償之責等語。經查，上訴人及乙○○係持乙
    ○○帳戶支票與其他客票於八十九、九十年間向被上訴人借款往來，嗣部分支票
    退票，上訴人與乙○○均另簽立本票換回該些支票，其中乙○○所簽發之本票即
    本件本票，嗣因上訴人與乙○○所簽發之本票亦均未兌現，經被上訴人持向本院
    聲請裁定准予強制執行，被上訴人即據以查封上訴人之不動產，惟上訴人已將其
    自身為發票人之本票債務清償完畢，不動產得以塗銷查封，乙○○所簽發本件本
    票，係被上訴人於乙○○簽發交付後約一個半月後才持請上訴人背書保證等情，
    業經上訴人陳明，核與乙○○證述之詞相合，並有上訴人所製上訴人、乙○○兄
    弟與被上訴人資金出入記載表影本一張、本院九十年度票字第二七六八號、二七
    六九號裁定二紙與民事執行處囑託塗銷查封登記函在卷可佐，況被上訴人所提之
    書狀亦無否認借款之事，對被上訴人係於乙○○簽發交付本件本票後約一個半月
    後才持請上訴人背書保證一節亦無爭執，應認此部分上訴人所辯可加採信。
四、按背書為票據轉讓方法之一，若於票背簽名，但非為轉讓所為，則核與票據法上
    所定之背書尚然有間，自無令負票據法背書人責任之理，先予敘明。而被上訴人
    係於取得乙○○所簽發之本件本票後，再持向上訴人要求於票背簽名，已如上述
    ，兩造間並無轉讓票據之行為至明。且依票據法第十三條，票據債務人不得以自
    己與發票人或執票人之前手間所存抗辯之事由對抗執票人之反面解釋，上訴人執
    此為由對抗被上訴人乃於法相合，則揆諸首揭說明，被上訴人主張上訴人應負本
    件本票背書人責任云云自不足採。
五、綜上所述，被上訴人依據票據法背書人責任的法律關係訴請上訴人給付票款，為
    無理由，應予駁回。原審見未及此，為被上訴人勝訴之判決，上訴意旨指摘原判
    決不當，求予廢棄改判為有理由，本院爰判決如主文所示。
六、本件事證至此已臻明確，兩造其餘主張陳述及所提之證據，核與本判決所得之心
    證結果均不生影響，毋庸再予逐一論述，併此敘明。
據上論結：本件上訴人之上訴為有理由，並依民事訴訟法第四百三十六條之一第三項
、第四百五十條、第四百六十三條、第七十八條，判決如主文。
中　　　華　　　民　　　國　　九十一　　年　　  八　　  月　　  六  　　日
~B臺灣彰化地方法院民事第一庭
~B審判長法官　羅培昌
~B法　　　官　林金灶
~B法　　　官　洪榮謙
右正本係照原本作成
本判決不得上訴
~B法院書記官　王振州
中　　　華　　　民　　　國　　九十一　　年　　  八　　  月　　  六  　　日
